【裁判字號】    98,重訴,17
【裁判日期】    980916
【裁判案由】    損害賠償
【裁判全文】
臺灣高等法院臺中分院民事判決          98年度重訴字第17號                                                                                
原      告  吳婉婷
訴訟代理人  蕭錦雀
原      告  廖正雄
訴訟代理人  廖智韋
被      告  賴俊男
上列原告因被告過失傷害案件提起刑事附帶民事訴訟請求侵權行
為損害賠償，經刑事庭裁定移送審理，原告吳婉婷並為訴之追加
。本院於98年9月2日言詞辯論終結，茲判決如下︰
    主  文
被告應給付原告吳婉婷新台幣壹佰肆拾玖萬貳仟零伍拾貳元、廖
正雄新台幣柒拾萬參仟零壹拾參元，及均自九十八年四月十六日
起至清償日止，按年息百分之五計算之利息。
原告其餘之訴及原告吳婉婷追加之訴均駁回。
訴訟費用（不含追加部分）由被告負擔百分之四十，餘由原告負
擔。追加之訴之訴訟費用由原告吳婉婷負擔。
    事  實
一、原告聲明求為判決：(一)被告應給付原告吳婉婷5,099,192 元
    、廖正雄2,377,013 元，及均自起訴狀繕本達達翌日起至清
    償日止，按年息5%計算之利息。(二)訴訟費用由被告負擔。其
    陳述略以：
  (一)被告於97.08.04凌晨2時許，無照駕駛OJ-4949號自小客車，
    沿台中市美村路右轉忠誠街，由東往西方向行駛，至同街65
    號前時，適遇原告廖正雄騎乘 HK8-050號重型機車搭載原告
    吳婉婷沿台中市忠誠街由西往東方向行駛，被告本應注意汽
    車行駛時，駕駛人應注意車前狀況，並隨時採取必要之安全
    措施，及在劃有方向限制線之路段，不得駛人來車之車道內
    。而依當時天候晴、夜間有照明、視距良好，又無不能注意
    之情事，被告竟貿然以時速50公里之車速，跨越分向限制線
    駛入對向車道，撞及原告廖正雄騎乘之機車，致原告廖正雄
    、吳婉婷均人車倒地，廖正雄受有左髖骨節脫臼及股骨頭骨
    折、顏面撕裂傷、右大腿撕裂傷、頭皮血腫、骨盤骨折之傷
    害。吳婉婷受有左股骨幹骨折、左髖骨骨折，左髕骨骨折、
    右手尺骨骨折、胸部挫傷之傷害。
  (二)按「因故意或過失，不法侵害他人之權利者，負損害賠償責
    任」。「汽車、機車或其他非依軌道行駛駕之動力車輛，在
    使用中加損害於他人者，駕駛人應賠償因此所生之損害」。
    「不法侵害他人之身體或健康者，對於被害人因此喪失或減
    少勞動能力或增加生活上之需要時，應負損害賠償責任」。
    「不法侵害他人之身體、健康，被害人雖財產上之損害，亦
    得請求賠償相當之金額」。分別為民法第184條、第l9l條之
    2、第195條定有明文。被告之過失傷害行為，造成原告吳婉
    婷、廖正雄受有損害，為此提起本件刑事附帶民事訴訟，請
    求侵權行為損害賠償。
  (三)原告吳婉婷受有如下之損害，請求被告賠償下列金額：醫
    療費用72,052元。HK8-050號重型機車損壞之修理費用25,
    140元。看護費用378,000元。 原告於97.09.17出院後，
    因骨折未癒完全無法行走，須持續門診195 天，由親屬以自
    小客車載赴醫院往返，車資包括等候時間，以每天400 元計
    算，共應支出之車資780,000 元。原告原任職於艾思妮國
    際公司，因本件傷害無法上班工作，自97年09月起即留職停
    薪，因此已喪失勞動能力減少薪資之收入，每月平均35,000
    元，至98年3月份計算計6個月，已減少收入210,000 元。
    98年4月l日以後部分：依據彰化員林基督醫院員生醫院98年
    03月25日門診判斷，原告吳婉婷左側股幹骨折、左側臏骨骨
    折、左髖骨骨折，目前猶無法從事任何工作，必須治療至少
    6個月（半年），為此減少薪資收入6個月，每月35,000元，
    合計210,000元。車資以180天計算，每天400元，合計72,00
    0 元。醫院治療費用部份以180天計算，每日平均300元（包
    括另購藥物費用）合計為54,000元。共計336,000 元。原
    告因本件車禍受傷，造成下半身三處骨折，必須忍受長期醫
    療、復健等肉體之痛苦煎熬及精神折磨，實非筆墨所能形容
    ，為此請求精神慰撫金400萬元。以上總計5,099,192元。
  (四)原告廖正雄受有如下之損害，請求被告賠償下列金額：醫
    療費用5,013 元。原告骨盤折之傷害，需要專人照顧生活
    起居，自97.09.05起至97.11.30止，共87天，每天看護費用
    2,000元，共l74,000元。原告任職於大陸廣州市精并有限
    公司月薪人民幣ll,O00元，因本件傷害四個月無法上班，留
    職停薪期間（97年9月至98年l月）減少收入44,000元，折算
    新台幣匯率4.5為198,000元。原告受骨盤骨折等之傷害，
    需長期之治療，忍受精神痛苦之煎熬，請求被告賠償精神慰
    撫金200萬元。以上合計2,377,013元。
  (五)原告廖正雄雖經檢測血液中含酒精濃度192.5 超過規定標準
    ，但事故之發生與此無因果關係。而被告除超速行駛外，並
    於肇事後逃逸，甚且無照駕駛（其駕駛執照業經吊銷），危
    害社會安全，惡性匪淺，應負全部過失責任。
二、被告聲明求為判決：(一)原告吳婉婷之訴超過122,052 元部分
    、原告廖正雄之訴超過15,013元部分，均駁回。(二)訴訟費用
    由原告負擔。其陳述略以：
  (一)原告廖正雄於93年間即有酒駕公共危險、傷害等案件經法院
    判處有期徒刑6月確定，甫於96年6月12日執行完畢。詎於97
    年9月4日2時許在台中市忠誠街「好望角PUB」喝酒醉後，已
    達不能安全駕駛之程度，竟仍於3時許騎乘HK8-050號重型機
    車搭載其女友即原告吳婉婷欲返回住處，駛至忠誠街65號前
    與被告所駕6J-4919 號自小客車相撞。原告廖正雄經抽血檢
    驗測得血液中酒精濃度達192.5mg/di（換算呼氣酒精濃度為
    每公升0.96毫克），故應負與有過失之責任。原告未按過失
    比例分擔之原則扣除，其訴於法不合。
  (二)被告肇事時係因驚慌過度而逃逸，為此深感自責，翌日隨即
    前往醫院探視原告，並攜帶水果、慰問金每人各1 萬元經原
    告收受，並表明願給付原告全部之醫療費用及合理之慰問金
    ，希望能達成和解，惟原告無理要求700 多萬元之鉅額賠償
    金，其請求有悖常理，且諸多於法無據。
  (三)原告所提證物除醫療費收據被告不爭執外，其餘看護費、交
    通費、薪資收入包括未屆期部份，答辯人完全無法同意。原
    告就醫期間約2 個星期，被告幾乎天天去醫院探視，根本未
    見原告有僱請看護，其看護收據內載看護員吳婉真與原告吳
    婉婷為姐妹關係，廖嬌雲與原告廖正雄亦為親戚關係，均未
    具看護專業，原告所提之帳戶未見支付看護費用之紀錄，再
    依原告傷勢根本無必要長期看護，故原告請求看護費、交通
    費、減少勞動能力之薪資等，於法無據，被告無法同意。
  (四)原告吳婉婷主張之交通費自97年9月18日起至98年3月31日止
    共計195天，每天車資400元共計支出78,000元云云，但未能
    提出連續 195天之就診記錄，其主張完全與事實不符，不足
    採信。
  (五)按負損害賠償責任者，應以填補債權人所受損害及所失利益
    為限，民法第216條第1項明文規定。茲因原告對於主張有利
    於己之事實未舉任何客觀之證據以實其說，原告關於精神慰
    撫金之請求依雙方當事人之身分地位既不合理亦不相當。被
    告願給付原告吳婉婷醫療費72,052元、廖正雄醫療費 5,013
    元，另酌給慰問金吳婉婷6萬元、廖正雄2萬元，各應扣除已
    給付之1萬元，合計願給付吳婉婷122,052元、廖正雄15,013
    元。原告超過之部份，其請求則為無理由。
    理  由  
一、原告主張被告於97.08.04凌晨2時許，無照駕駛OJ-4949號自
    小客車，沿台中市美村路右轉忠誠街，由東往西方向行駛，
    至同街65號前時，適遇原告廖正雄騎乘 HK8-050號重型機車
    搭載原告吳婉婷沿台中市忠誠街由西往東方向行駛，被告本
    應注意汽車行駛時，駕駛人應注意車前狀況，並隨時採取必
    要之安全措施，及在劃有方向限制線之路段，不得駛人來車
    之車道內。而依當時天候晴、夜間有照明、視距良好，又無
    不能注意之情事，被告竟因精神狀況不佳打瞌睡，貿然以時
    速50公里之車速，跨越分向限制線駛入對向車道，撞及原告
    廖正雄騎乘之機車，致原告廖正雄、吳婉婷均人車倒地，廖
    正雄受有左髖骨節脫臼及股骨頭骨折、顏面撕裂傷、右大腿
    撕裂傷、頭皮血腫、骨盤骨折之傷害。吳婉婷受有左股骨幹
    骨折、左髖骨骨折，左髕骨骨折、右手尺骨骨折、胸部挫傷
    之傷害之事實，為被告所不爭執。而被告上開過失傷害犯行
    ，經臺灣臺中地方法院檢察署以97年度偵字第24982 號偵查
    起訴後，亦經臺灣臺中地方法院97年度交訴字第324 號、本
    院98年度交上訴字第612 號刑事判決被告罪刑所認定。且有
    員警職務報告書、臺中市警察局道路交通事故初步分析研判
    表、中國醫藥大學附設醫院出具廖正雄、吳婉婷之診斷證明
    書、中國醫藥大學附設醫院檢驗檢查報告、臺中市警察局道
    路交通事故談話紀錄表、道路交通事故調查報告表(一)、(二)道
    路交通事故現場圖、路口監視器翻拍照片、現場照片及車損
    相片等件附於該刑事案卷內可稽，堪認屬實。從而原告主張
    依侵權行為之法律關係，訴請被告賠償其因本件車禍所受損
    害，即屬有據，應予准許。
二、原告吳婉婷請求被告賠償醫療費用72,052元，已據提出醫療
    費用單據為證，應予准許。又請求 HK8-050號重型機車損壞
    之修理費用25,140元部分，亦據提出估價單為證，此部分亦
    應予准許。原告吳婉婷以其自97年9月5日受傷送中國醫藥大
    學附設醫院起至98年3月12日止，由吳婉真看護共189天，每
    天看護費用2,000元為由，請求被告賠償看護費用378,000元
    。又自97.09.17出院後，因骨折未癒完全無法行走，須持續
    門診195 天，由親屬以自小客車載赴醫院往返，車資包括等
    候時間，以每天400元計算，共應支出車資780,000元，亦請
    求被告應如數賠償。惟原告吳婉婷僅就看護費用部分提出由
    吳婉真所開立之單據為證。被告則抗辯稱：原告吳婉婷就醫
    期間約2 個星期，被告幾乎天天去醫院探視，根本未見原告
    有僱請看護，其看護收據內載看護員吳婉真與原告吳婉婷為
    姐妹關係，未具看護專業，再依原告傷勢根本無必要長期看
    護，故原告請求看護費、交通費於法無據等情。未見原告吳
    婉婷就此提出合理反駁說明，故所請上述看護費、交通費，
    均不應准許。而原告吳婉婷以其原任職於艾思妮國際公司，
    因本件傷害無法上班工作，自97年9月起留職停薪至98年3月
    ，因喪失勞動能力減少薪資之收入6個月，每月平均薪資35,
    000元，共減少收入210,000元，請求被告如數賠償。此據提
    出所得稅扣繳憑單及銀行帳戶由公司匯入薪資記錄為證，堪
    認屬實，應予准許。至原告吳婉婷以其尚需治療至少6 個月
    為由，請求自98年4月l日以後，減少薪資收入6 個月，以每
    月35,000元計算，共210,000 元。另車資以180天，每天400
    元，共72,000元。醫院治療費用以180天，每日平均300元計
    算（包括另購藥物費用）共54,000元。合計336,000 元部分
    ，除關於減少薪資收入方面，依員生醫院98.03.25出具之診
    斷書記載尚須繼續治療半年及目前無法從事任何工作等情，
    堪認減少薪資收入6 個月屬實，應予准許外，其餘均未據提
    出確切證據證明，故不應准許。
三、原告廖正雄請求被告賠償醫療費用5,013 元，已據提出醫療
    費用單據為證，應予准許。又其以受有骨盤折之傷害，需要
    專人照顧生活起居，自97年9月5日起至97年ll月30日止，由
    廖嬌雲看護87天，每天看護費2,000元，共支出看護費l74,0
    00元為由，請求被告賠償看護費 l74,000元，雖據提出由廖
    嬌雲開立之單據為證，然被告抗辯稱：原告廖正雄與廖嬌雲
    亦為親戚關係，未具看護專業，依原告傷勢亦無必要長期看
    護等情，原告廖正雄也未提出合理反駁說明，故不應准許。
    另原告廖正雄以其任職於大陸廣州市精并有限公司月薪人民
    幣ll,000元，因本件傷害四個月無法上班，於97年9 月至98
    年l 月留職停薪期間，減少收入44,000元，折算新台幣匯率
    4.5為198,000元，此業據提出其任職文件為證，核屬有據，
    應予准許。
四、原告吳婉婷、廖正雄請求精神慰撫金部分，原告吳婉婷以其
    因本件車禍受傷，造成下半身三處骨折，必須忍受長期醫療
    、復健等肉體之痛苦煎熬及精神折磨，實非筆墨所能形容，
    為此請求精神慰撫金400 萬元。原告廖正雄以其原告受骨盤
    骨折等之傷害，需長期之治療，忍受精神痛苦之煎熬，請求
    賠償精神慰撫金200 萬元。茲審酌原告吳婉婷高中畢業，以
    前在百貨公司擔任專櫃小姐，月薪三萬多元，還沒有結婚，
    沒有財產。原告廖正雄高中畢業，在大陸擔任機械維修，月
    薪約五萬元，還沒有結婚，沒有財產。被告賴俊男勤益技術
    學院畢業，擔任化工業務員，月薪約三萬多元，還沒有結婚
    ，有一棟公寓，還在貸款中等兩造身分地位及經濟狀況，並
    被告之過失及原告所受傷勢，認原告吳婉婷、廖正雄請求精
    神慰撫金各以 100萬元、50萬元為適當，應予准許。原告吳
    婉婷、廖正雄逾此請求部分為無理由，不應准許。
五、綜上所述，原告吳婉婷可請求被告賠償醫療費用72,052元、
    喪失勞動能力減少薪資之收入420,000元、精神慰撫金100萬
    元，合計為 1,492,052元。原告廖正雄可請求被告賠償醫療
    費用5,013元、喪失勞動能力減少薪資之收入198,000元、精
    神慰撫金50萬元，合計為703,013 元。原告逾此請求部分均
    為無理由，不應准許。又原告廖正雄雖經檢測血液中含酒精
    濃度192.5 超過規定標準，但事故之發生係因被告精神狀況
    不佳打瞌睡，貿然以時速50公里之車速，跨越分向限制線駛
    入對向車道而撞及原告廖正雄騎乘之機車，故原告廖正雄之
    酒駕顯與本件事故之發生無因果關係。是以被告抗辯主張原
    告與有過失，應按其過失比例分擔云云，洵無足採。
六、另原告吳婉婷於刑事庭裁定移送後，追加之訴請求被告賠償
    530.045 元部分，因其表明不願補繳裁判費，其追加之訴即
    因其拒繳裁判費而不合法，此部分亦應予駁回。
七、據上論結，本件原告之訴為一部有理由，一部無理由，原告
    吳婉婷追加之訴為不合法。爰依民事訴訟法第449條第1項、
    第78條、第79條，判決如主文。
中    華    民    國    98    年    9     月    16    日
                民事第五庭    審判長法  官  林陳松
                                    法  官  王重吉
                                    法  官  古金男
以上正本係照原本作成。
如對本判決上訴，須於收受判決送達後20日內向本院提出上訴書
狀，其未表明上訴理由者，應於提出上訴後20日內向本院提出上
訴理由書（須按他造人數附具繕本）。
上訴時應提出委任律師為訴訟代理人之委任狀。具有民事訴訟法
第466條之1第1項但書或第2項之情形為訴訟代理人者，另應附具
律師及格證書及釋明委任人與受任人有該條項所定關係之釋明文
書影本。
                                    書記官  瑞芳

中    華    民    國    98    年    9     月    16    日

司法院資訊處製作；財團法人民間司法改革基金會備份。
